【裁判字號】    88,易,5043
【裁判日期】    900430
【裁判案由】    竊盜等
【裁判全文】
臺灣高雄地方法院刑事判決                        八十八年度易字第五四三號
    公  訴  人  臺灣高雄地方法院檢察署檢察官
    被      告  未○○
    被      告  申○○
    選任辯護人  游孟輝律師
    被      告  辛○○
    被      告  午○○
右列被告因竊盜等案件，經檢察官提起公訴（八十八年度偵字第二二二三八號、第二
三六九八號），暨臺灣高雄地方法院檢察署併案（八十九年度偵字第八七三九號、第
二六○七七、第一三九四六號）暨臺灣士林地方法院併案（八十九年度偵字第二二號
）審理，本院判決如左：
    主  文
未○○連續毀越安全設備，於夜間侵入住宅竊盜，累犯，處有期徒刑貳年陸月。
午○○共同行使偽造私文書，足以生損害於公眾及他人，累犯，處有期徒刑壹年貳月
辛○○連續故買贓物，處有期徒刑壹年貳月。又收受贓物，處有期徒刑肆月，偽造車
牌號碼ＣＸ－九一五七號號牌貳面沒收。應執行有期徒刑壹年肆月。偽造車牌號碼Ｃ
Ｘ－九一五七號號牌貳面沒收。
申○○無罪。
    事  實
一、未○○有多次竊盜前科，其八十六年間所犯之竊盜罪，經本院判處有期徒刑四月
    ，不服上訴，經台灣高等法院高雄分院為原判決撤銷，改判有期徒刑六月確定，
    八十七年六月二十四日送監執行，八十七年十二月十七日執行完畢。辛○○有多
    次詐欺、違反動產擔保交易法等前科，素行不佳，八十七年四月間所犯之違反動
    產擔保交易法案件，經台灣桃園地方法院於八十八年十月三十日判處有期徒刑四
    月確定，而八十三年間連續所犯之詐欺罪部份經台灣新竹地方法院判處有期徒刑
    二年，不服經上訴，由台灣高等法院於八十八年十二月十四日維持原判決、上訴
    駁回確定，並於八十九年六月三十日經定應執行刑有期徒刑二年二月，尚未執行
    完畢。午○○有多次詐欺、侵占、偽造有價證券、贓物前科，其最近一次所犯之
    贓物罪，經台灣士林地方法院判處有期徒刑四月，於八十七年二月易科罰金執行
    完畢；均不知悔悟。
二、未○○意圖為自己不法之所有，並基於概括犯意，連續於：
（一）八十八年三月三十日左右凌晨某時許，未經許可、無故侵入高雄市○○○路五
      四三巷二十號甲○○所經營之ＴＡＬＫ泡沫紅茶店，（二樓為住家），由二樓
      樓梯氣窗破壞窗戶安全設備（毀損部份未據告訴）後侵入，竊取甲○○竊取店
      內新台幣（下同）三萬元、ＩＣ板四塊得手。
（二）八十八年七月二十日左右凌晨二時許，仍無故侵入高雄市○○○路五四三巷二
      十號甲○○所經營之ＴＡＬＫ泡沫紅茶店，由一樓公用大樓破壞窗戶及一道門
      鎖安全設備後侵入，竊取甲○○竊取店內新台幣（下同）三千元、ＩＣ板五塊
      得手。
（三）八十八年七月二十二日凌晨某時，復以破壞窗戶及一道門鎖後入侵之手法，侵
      入上開泡沫紅茶店搜尋後，竊得甲○○所有之監視攝錄影設備一組，因其與甲○○共居同一棟大樓，且被側錄錄影而得悉上情。
（四）未○○與辛○○係舊識，知悉辛○○有與真實姓名不詳之成年男子間有銷贓豪
      華朋馳、賓士轎車之管道，於是以下列手法行竊賓士轎車後出售辛○○。乃先
      於八十八年七月二十八日下午一時十分許，以修車詢價為藉口，進入高雄市○○○路三七七巷九號寅○○所開設之賓偉汽車修理廠，趁無人於該廠辦公室內
      守望之際，自牆壁上取下鑰匙而竊取蔡久郎所有、適送修之朋馳一九九二年份
      、車號ＵＴ－九八八八號黑色自小客車，將該車發動駛走而竊取之。
（五）八十八年八月四日下午二時許，至高雄市○○路一七五號洗車廠，佯以詢問汽
      車美容價錢為名，趁該洗車廠老闆不注意之際，拿取鑰匙竊得酉○○所有，在
      該處送洗美容之車號Ｎ九－六六八九號賓士自小客車（起訴書誤載為六六六九
      號），趁該洗車廠員工不注意之際，將該車發動竊走。
（六）八十八年八月八日下午四時許，至高雄市○○○路四二三號三本汽車公司賓士
      轎車展示中心內，以相同手法，仍藉買車詢價為名，趁員工不注意之際，入內
      竊取該公司甫進口而尚未領取牌照之賓士汽車一輛（引擎號碼：ＷＤＢ000
      0000Ａ四二一二六二號），得手後隨即離去。
（七）未○○又於八十九年一月十三日五時許在高雄市○○區○○街二八八號子○○
      住處前竊取其所有車號ＲＵ－九一八六號福特六和自小貨車（連帶其上各類電
      玩二十七台一併失竊），得手後將其中電玩水果機台六台賣與不知情之丁○○
      ，丁○○再轉售高雄縣鳳山市○○路三二三之一號不知情之辰○○所經營寶祥
      企業行。嗣於同年一月二十八日，因子○○前往寶祥企業行欲購買舊電玩補貨
      而發現。經報警，辰○○供出係向丁○○購買，而丁○○供述係向未○○購買
      電玩而發現上情，丁○○並於八十九年二月十四日上午十時許電聯子○○其失
      車應在高雄市○○區○○路、明吉路附近而由子○○尋獲。
（八）未○○仍不知悔改，又於八十九年六月十五日二十三時三十分許，在高雄市○○區○○路四十三號前，竊取乙○○所有，車號ＹＥ－二五八八號ＢＭＷ自小
      客車，得手後作為交通工具，嗣於同年月二十日十三時三十分許，在高雄縣燕
      巢鄉○○路一之三號前為警查獲，並自其身上扣得不明汽車鑰匙二十三支。
（九）未○○又於八十九年十一月十六日十四時四十五分許，在高雄市○○區○○路
      六十六巷一號卯○○住處前，持對人體有殺傷力客觀上足為兇器之螺絲起子一
      支（未扣案）開啟停放路邊、卯○○所有之車號ＹＯ－○九七二號自小貨車左
      邊車門，入內竊取車內之電動鑽孔機一台得手，於搬上其預備在旁之車號ＲＨ
      Ｎ－二七二號輕型機車上時，適為附近居民癸○○發現，大喊並追捕至金獅湖
      公園旁而制服，報警後並於未○○身上起獲丑○○所有而失竊之泛亞銀行空白
      支票三張、第一銀行信用卡一張、印章二枚、電話簿二本、健保卡駕照各一張
      等物。
三、未○○於竊得賓士豪華轎車後隨即通知辛○○，辛○○明知該車均係未○○所竊
    得，為來源不明之贓車，竟乃基於故買贓車之概括犯意，於八十八年七月二十八
    日及同年八月六日先後二次南下，均於高雄市○○路大樂大賣場附近與未○○碰
    面，檢視未○○竊得而置於該處之車號ＵＴ－九八八八號朋馳自小客車及Ｎ九－
    六六八九號賓士自小客車贓車，滿意後約明收購一部贓車三十萬元價格，辛○○
    隨即開走車輛，並於八十八年七月二十八日將ＵＴ－九八八八號自小客車贓物在
    台中中港交流道附近；以及於八十八年八月六日將Ｎ九－六六八九號賓士自小客
    車贓物於桃園南崁交流道附近，分別交予綽號阿興、小蔡之不詳姓名成年男子，
    擬由綽號阿興、小蔡之友人加以改造引擎或車身號碼製作合於來源之證明以方便
    出售。
四、午○○與辛○○原係熟識友人，因午○○將其債權人申○○託其整理、估價之車
    號ＤＫ－九五五八號賓士轎車車體不慎遺失，為求彌補，乃起意購買贓車以代返
    還，辛○○受其友人午○○之託付，且知悉未○○常有贓車貨源，乃於八十八年
    八月下旬某日，居間牙保並帶午○○至高雄市○○路大樂大賣場附近與未○○碰
    面，午○○本於故買贓物之故意，以相同三十萬元之代價向未○○購買尚未領取
    牌照之賓士汽車一輛（引擎號碼：ＷＤＢ0000000Ａ四二一二六二號），
    並於翌日由辛○○搬運該贓車牽往桃園市○○○路信東加油站前交付午○○，午
    ○○並將申○○所有之ＤＫ－九五五八號賓士轎車車牌懸掛欲返還申○○，然遭
    申○○發現並非其原車而拒絕。
五、辛○○於八十八年八月八日十五時許，在桃園市○○○路信東加油站前，明知綽
    號阿興、小蔡之不詳姓名成年男子所持有之引擎號碼00000000號、原車
    號為Ｌ四－三六三○號、車主為己○○（其上已改懸掛偽造之號牌ＣＸ－九一五
    七號二面）自小客車，來源不明為贓車，仍加以收受使用，且基於單獨行使偽造
    車牌特種文書之犯意，將上開懸掛有偽造車牌號碼ＣＸ－九一五七號（號牌二面
    均扣案）之贓車於桃園市區來回行駛接送家人，而行使該偽造之特種文書，足以
    生損害於公路監理機關對於汽車車籍資料管理之正確性及己○○本人。嗣因警方
    查獲未○○，並依其供述，於八十八年九月四日凌晨在桃園市○○○路一一八號
    六樓之三查獲辛○○，並於該大樓地下室查獲上開原車號為Ｌ四－三六三○號而
    懸掛偽造ＣＸ－九一五七號車牌之贓車。（已由己○○領回）。
六、午○○又於民國八十八年約四月間，以約三萬元之價格，向揚昇重機工業股份有
    限公司購買ＢＳ─八六四九號自用小客貨車一輛（一０六一ＣＣ、一九九四年四
    月出廠、引擎號碼四Ｇ八二Ｍ一○一○四七號，車身號碼0000000號）撞
    毀難以修復之事故車，午○○竟夥同彰化地區不詳姓名之張姓業者，謀議以借屍
    還魂之方式變造該車，而共同基於偽造及行使偽造引擎號碼、車身號碼準私文書
    之犯意連絡，於八十八年四月間某日，先將該毀損車所有資料交予上述業者，該
    業者乃將以不詳方式所取得之戊○○所有之同型式中華汽車、藍色、牌號ＯＡ－
    一二二一號、車身號碼0000000號、引擎號碼四Ｇ八二Ｘ○三七六○二號
    之車輛（該車係戊○○所有、於八十八年四月九日，在台中縣大里市○○路○段
    六十三號前，遭不詳姓名者所竊），將屬於準私文書之引擎號碼、車身號碼部份
    重新打造合於上述撞毀車輛之４Ｇ８２Ｘ００８６９１號引擎號碼及00000
    00號車身號碼，並接在上開贓車車身同一部位，組合完成後，再予以烤漆掩飾
    ，並於八十八年四月二十一日以十萬元之價格出售交付於不知情之陳光燦，陳光
    燦再以十三萬四千元之代價轉售予不知情之薛光華，午○○並交付四萬五千元予
    該業者作為報酬；足生損害於該車出廠之廠商、公路機關對於汽車車籍資料管理
    之正確性及陳光燦、戊○○、薛光華本人。嗣於八十八年八月二十三日，因薛光
    華將車遷往基隆監理站驗車，遭檢驗人員發現其車身、引擎號碼與原車籍資料登
    載不符，循線查知該車係午○○輾轉賣出，並以該期間失竊同廠牌型式車輛紀錄
    過濾，始查悉該車原係戊○○失竊之車輛改造而成。
七、案經高雄市政府警察局三民第二分局報請台灣高雄地方法院檢察署檢察官偵查暨
    併案審理。
    理  由
甲、有罪部份：
一、被告未○○部份：
    訊據被告未○○坦承無故侵入被害人甲○○經營之泡沫紅茶店即事實欄二（一）
    （二）（三）部份行竊之事實，以及坦承行竊事實欄（四）（五）（六）部份賓
    士豪華轎車之事實，然對於行竊（七）子○○所有之車號ＲＵ－九一八六號福特
    六和自小貨車汽車暨車上之電動玩具；（八）乙○○所有，車號ＹＥ－二五八八
    號ＢＭＷ自小客車；（九）卯○○所以、置於車上之電動鑽孔機一台等事實則矢
    口否認，並辯稱：未偷子○○之汽車，而電動機具是丁○○向其車行徐姓員工所
    買，伊只是提供地方讓別人寄台。而乙○○之車係其車廠員工張竹山所竊，該二
    十三支鑰匙係張竹山所有，是張竹山開去案發地點再叫伊開回去，警察以為是伊
    所竊；又卯○○、癸○○看錯人，伊只是剛好在金獅湖公園附近休息云云。然查
    (1)被告行竊子○○汽車暨其上電動機台之事實已據證人丁○○、辰○○、子○○
      於或於警、偵訊或於本院庭訊時供述明確，並有保證書、照片等在卷足憑。觀
      證人子○○於八十九年偵字第八七三九號八十九年四月二十八日偵查中供稱：
      「當天辰○○找丁○○，丁○○說他也不知係贓物，他是向未○○買，隔了二
      天，丁○○找了未○○在寶祥與我商量處理辦法，未○○說台子向人承買，車
      子可以幫我找到，隔了二十幾天，我一直找丁○○，後來丁○○在大樂附近發
      現我的車子，打電話告訴我..... 我是請他幫我問未○○，未○○住河堤路，
      車子在明吉路找到，距離才一條路而已」等語。同日證人丁○○於偵查中供稱
      ：「電玩向未○○買，他做汽車美容，店裡有擺電玩，也有向我買過電玩，也
      曾將買來的電玩再賣給我，八十九年一月間買六部就是拿到寶祥那六部，子○○有講車牌號碼有一天我經過大樂民族店附近看見，就通知子○○.... 」等
      語，堪認未○○確實有出售電動機台於丁○○之事實無疑，而機台與車輛係同
      時失竊，如前所述，堪認係被告未○○所一併竊取，所辯係公司員工所為云云
      ，與上開證人證詞不合，且又無法交代自己車廠員工之年籍或連絡資料，實難
      採信，再觀車輛尋獲地點與未○○之地緣關係，堪認該竊行確係未○○所為。
    (2)被告未○○行竊被害人乙○○之豪華ＢＭＷ轎車之事實，除有扣案鑰匙二十三
      支、贓物領據等為憑外，被害人乙○○於八十九年度偵字第一三九四六號八十
      九年七月六日偵查中陳稱：「我車子都給未○○洗，他趁洗車時複製鑰匙再到
      我家開走，未○○係洗車廠負責人」等語。被告未○○雖辯稱係員工張竹山所
      為云云，而張竹山因另案通緝未能出面到庭陳述。然查該車既係客人乙○○所
      有，而交由未○○之汽車修理廠美容保養，未○○應無不熟識該車之理，而張
      竹山僅係未○○之洗車廠員工，其竟能駕駛豪華ＢＭＷ轎車？亦不無可疑，況
      如係張竹山以複製鑰匙方式而竊得，又豈有敢託未○○前去燕巢查獲地點開回
      而不畏懼未○○知悉其員工竟然利用其職場竊取客戶車輛？所辯均不合常情，
      難以置信，未○○所辯顯為推卸之詞。
    (3)被告未○○持對人體有殺傷力客觀上足為兇器之螺絲起子撬開卯○○所有庭於
      路邊之ＹＯ－○九七二號自小貨車左邊車門入內行竊車上之電動鑽孔機而遭附
      近鄰居當場發現追呼其犯罪而逮獲之事實，亦據證人癸○○、被害人卯○○於
      警、偵訊或於本院庭訊時詳述明確，此部份犯行亦堪認定。
    (4)未○○無故侵入甲○○之商店兼住處行竊及假借詢問車價等而竊得事實欄二（
      一）至（六）之被害人甲○○所有之ＩＣ板、現金、監視攝影器材、及賓士豪
      華轎車等事實，亦據被害人泡沫紅茶店負責人甲○○、洗車廠老闆寅○○、車
      主酉○○、三本汽車行售車員丙○○等分別於警訊或本院庭訊時供述明確，且
      有贓物認領保管單、車輛竊盜、車牌失竊資料個別查詢報表─查詢車輛認可資
      料等在卷足憑，此部份犯行亦可認定。
二、被告辛○○部份：
    訊據被告辛○○坦承連續於八十八年七、八月間向未○○知贓故買豪華轎車二次
    並交付於同夥阿興、小蔡等人處理；以及介紹午○○南下向未○○故買引擎號碼
    ：ＷＤＢ0000000Ａ四二一二六二號賓士轎車一部；以及明知係贓車，仍
    於八十八年八月八日十五時許，在桃園市○○○路信東加油站前，收受綽號阿興
    、小蔡之同夥所交付之引擎號碼00000000號、原車號為Ｌ四＿三六三○
    號、（其上已改懸掛偽造之號牌ＣＸ－九一五七號二面）自小客車，而後駕駛掛
    有二面偽造為ＣＸ－九一五七號號牌之贓車於桃園地區來回行駛接送家人，並行
    使該偽造之特種文書之犯行，核與同案被告午○○、未○○之供詞；被害人己○○等之陳述等悉相符合，並有贓物領據在卷及號牌二面扣案足考，被告辛○○連
    續知贓故買、牙保搬運贓物、收受贓物；連續行使偽造特種文書等犯行，應足認
    定。
三、被告午○○部份：
    (1)訊據被告午○○坦承因辛○○之居間牙保而與其南下在大樂民族店附近向未○○知贓故買賓士轎車一部之事實，核與同案被告未○○、辛○○之供詞相符，
      並經被害人三本公司職員丙○○於警訊證實無訛，其故買贓物犯行應堪認定。
    (2)至於頂拼贓車出售陳光燦之部份，訊據被告午○○固不諱言於八十八年約四月
      間以三萬元左右之價格買入揚昇重機工業股份有限公司所有、車號ＢＳ─八六
      四九號自用小客貨車撞損車，嗣經託人修復，再轉售陳光燦，並直接過戶於陳
      光燦之客戶薛光華之事實，惟矢口否認偽造準私文書及故買贓物犯行，辯稱該
      車係肇事受損一點點而已，嗣由彰化地區張姓朋友負責修復後交回，不知該友
      人會以贓車頂拼借屍還魂之方式處理車輛，伊不知該車係借屍還魂，且並無磨
      滅打造引擎號碼及車身號碼等處，如有重新打造，又否認怎麼會被追查到云云
      。經查，被告午○○曾向揚昇重機工業股份有限公司購買一０六一ＣＣ、一九
      九四年四月出廠、引擎號碼四Ｇ八二Ｍ一○一○四七號，車身號碼00000
      00號之事故車，此有新領牌照登記書、買賣合約書等為憑，又該車係薛光華
     向陳光燦購入，而陳光燦又係向午○○購得，而實際則為戊○○所失竊之車輛
      頂拼而成，此經該三人於警、偵訊時供稱明確，且經警勘驗該車甚明，並有照
      片在卷足考；況本件查獲之車輛，更經被害人戊○○指認保險桿及飾條等特徵
      ，確認確係其所有，有警訊筆錄可按，顯非揚昇重機工業股份有限公司原有之
      車輛無疑；又午○○既係將車交由彰化地區之張姓業者修復，如與該業者未有
      共同謀議以借屍還魂之方式偽造該車之引擎號碼、車身號碼，則該業者豈有自
      行以違法方式加以處理而不畏午○○拒收或告發之理？被告午○○於經警傳喚
      初訊時供稱，伊將該車取回時一看就知道不同等語，顯見午○○與彰化修車業
      者有犯意連絡，而該業者係以不詳方式（該車雖係戊○○所失竊，但無證據可
      認該彰化張姓業者取得車輛之方式係出於竊盜或係午○○所竊一途）取得戊○○所有之同型式中華汽車、藍色、牌號ＯＡ－一二二一號、車身號碼0000
      000號、引擎號碼四Ｇ八二Ｘ○三七六○二號之車輛（該車係戊○○所有、
      於八十八年四月九日，在台中縣大里市○○路○段六十三號前，遭不詳姓名者
      所竊），而將屬於準私文書之引擎號碼、車身號碼部份重新打造合於上述撞毀
      車輛之４Ｇ８２Ｘ００８６９１號引擎號碼及0000000號車身號碼，並
      接在上開贓車車身同一部位，組合完成，自與午○○有犯意連絡，而由午○○
      收購毀損車後交該業者完成取得贓車並改造之；其向彰化地區之張姓業者故買
      頂拼偽造車輛出廠辨識標記引擎號碼、車身號碼完成之犯行；以及交付該車予
      陳光燦之行使偽造該車引擎號碼、車身號碼之犯行亦可認定。被告午○○事後
      於本院所辯解不知情、代價不高不可能去做云云翻異之詞，顯不足信，犯行應
      可認定。
四、按汽車引擎號碼、車身號碼乃製造廠商對該汽車出廠時之識別文字，一則表示其
    出廠之年度及批號有區別不同車輛之作用，一則代表其品質與商譽，為表示一定
    用意之證明，且監理單位對於引擎號碼亦均登記在案，自不得擅行更改，依刑法
    第二百二十條第一項規定，應以私文書論；而汽車牌照則屬同法第二百十二條之
    特種文書。而將失竊車輛之引擎號碼、車身號碼磨掉，改變該號碼為與另一合法
    車籍相符之引擎號碼、車身號碼，此舉乃具創造性，應屬偽造之行為而非變造之
    行為。又螺絲起子對人體有殺傷力，具危險姓，客觀上足資為兇器；且甲○○經
    營之泡沫紅茶店一樓雖為店面，但二樓則係住家，自屬住宅；又按窗戶、門鎖依
    社會通常觀念足認係防盜之設備，係屬安全設備，被告毀越之，已使該安全設備
    失其防閑效用。
五、核被告未○○就事實欄二第（一）（二）（三）項所為，係犯刑法第三百二十
      一條第一項第一、二款之毀越安全設備、夜間侵入住宅加重竊盜罪；就事實欄
      二第（四）（五）（六）（七）（八）項所為，係犯刑法第三百二十條第一項
      普通竊盜罪；就事實欄二第（九）項所為，係犯刑法第三百二十一條第一項第
      三款之攜帶兇器加重竊盜罪；被告多次普通竊盜、加重竊盜犯行，時間緊接，
      所犯係構成要件相同之罪名，顯係基於概括犯意反覆為之，應依連續犯之規定
      ，論以情節最重之刑法第三百二十一條第一項第一款、第二款（即被害人甲○○部分）一罪，並加重其刑。又被告竊取事實欄二第（七）（八）（九）項財
      物部分犯行（即臺灣高雄地方法院檢察署移送併辦之八十九年度偵字第八七三
      九號、第一三九四六號、第二六○七七號案），以及事實欄二第（一）項已由
      被害人甲○○陳明在卷、然公訴人未於起訴書論及之部份，雖均未據檢察官提
      起公訴惟因與已起訴部分，有連續犯之裁判上一罪關係，為起訴效力所及，自
      應併予審理。
    核被告辛○○所為，係犯刑法第三百四十九條第二項之故買、牙保、搬運贓物
      罪、同條第一項之收受贓物罪、同法第二百十六條、第二百十二條之行使偽造
      特種文書罪。（被告辛○○係收受贓車時，其上已懸掛偽造完成之號牌，尚無
      證據足認車牌係其所偽造或與偽造之人有犯意連絡可言，偽造特種文書部份之
      犯行尚無法認定）（又其將故買之贓車交由小蔡等人處理，然事後有無做如何
      之處理尚不明，亦難認小蔡等已有改造車輛行為或與辛○○之收購贓車自始即
      有犯意連絡，故不論以共犯）。被告故買、牙保、搬運贓物屬同一犯罪法條罪
      名，僅行為態樣不同，被告多次故買、牙保、搬運贓物犯行，及多次行使偽造
      特種文書犯行，均時間緊接，所犯係構成要件相同之罪名，顯係基於概括犯意
      反覆為之，應依連續犯之規定應從情節較重之連續故買贓物罪及連續行使偽造
      特種文書罪處之。被告收受贓物並連續行使偽造特種文書號牌，二罪間，有方
      法、結果之牽連關係，屬牽連犯，應從一重之收受贓物罪論斷。又與連續故買
      贓物間，犯意個別、罪名互異，應分論並罰。公訴人就被告連續行使偽造車牌
      特種文書部份，雖未於起訴書論罪法條欄敘明，但起訴書事實欄已提及，應認
      為已起訴，而僅予以補充起訴法條即可。又被告辛○○係牙保午○○購買贓車
      並為其搬運該車至桃園地區，公訴人認係故買贓車，起訴法條尚有未合，於不
      妨害事實同一性範圍內，爰變更起訴法條。
    核被告午○○所為，係犯刑法第三百四十九條第二項之故買贓物罪、第二百十
      六條、第二百二十條第一項、第二百十條之行使偽造準私文書罪。被告午○○
      收購撞損車並將該車輛交由不詳姓名之張姓業者以借屍還魂之方式修復，該贓
      車之車身號碼及引擎號碼，依刑法第二百二十條規定，係以私文書論如前述，
      被告與該業者，就該車之處理方式，事先係有謀議，由午○○負責收購車輛而
      交由該業者實施改製重組車身號碼、引擎號碼之行為，二人互有犯意聯絡，行
      為分擔，為共同正犯。被告偽造準私文書後復持以行使，偽造之低度行為為行
      使之高度行為所吸收，不另論罪。被告所犯故買贓物罪與行使偽造準私文書罪
      二罪間，有方法結果之牽連關係，應依牽連犯之規定，從較重之行使偽造準私
   文書罪處斷。公訴人就併辦之事實欄六（即臺灣士林地方法院檢察署移送併辦
      之八十九年度偵字第二二犯行）有關被告午○○行使偽造準私文書及故買贓物
      部份雖未據提起公訴，惟因與已起訴部分，有連續犯之裁判上一罪關係，為起
      訴效力所及，自應併予審理。被告午○○先後二次故買贓物之犯行，時間緊接
      ，所犯係構成要件相同之罪，顯皆係基於概括之犯意反覆為之，應依連續犯之
      規定，各論以一罪，並加重其刑。
    被告未○○、午○○二人前有如事實欄所載之犯罪科刑及執行情形，此有臺灣
      高雄地方法院檢察署刑案資料查註記錄表在卷可稽，其受有期徒刑執行完畢後
      ，五年內再犯本件有期徒刑以上刑之罪，為累犯，均依法加重其刑。審酌被告
      未○○四處行竊，而辛○○、午○○竟加以故買，助長竊風盛行，對社會大眾
      之居家安全及財物有重大之危害，嚴重影響社會治安及善良風氣，未○○犯後
      態度惡劣、不知悔悟，被告辛○○則犯罪後已知悔悟，至於午○○供詞避重就
      輕，且以俗稱「借屍還魂」之方法，找尋車禍事故車購得後，再夥同其他共犯
      俟機竊取同型車予以偽造，再出售圖利，使失主不易尋回車輛，亦損害公路主
     管機關對車輛登記之正確性及失竊車輛車主，其犯罪情節非輕、危害不小，三
      人又拒絕供出失物去處，對被害人之權益置之不理，情節非輕，又該三人均有
      前科，有事實欄所載之前科紀錄為憑，然入監期間尚短，接受教誨時間不長，
      ，又套贓之車輛雖已脫手予各地，但數量非多。雖尚難認均顯已有一犯再犯之
      犯罪習慣，然匿飾其他同夥、犯罪目的僅係貪圖不勞而獲之享受，量刑均不宜
      從寬及其動機、犯罪所得等一切情狀，爰量處如主文所示之刑。併就辛○○所
      犯二罪並定其應執行刑。
六、併辦而扣案自未○○身上起獲之鑰匙二十三支（偷乙○○轎車之案件），尚難認
    係供本案犯罪所用之物，而未○○作案用之螺絲起子（撬開卯○○車門）並未扣
    案特定，亦無證據認係未○○所有，均不予沒收。又未○○與丁○○之對話錄音
    帶；自辛○○住處查扣之Ｌ五－三一三六號車牌二面、鑰匙一把及錄影帶一捲，
    均難認與本件犯行有關，亦不宣告沒收。另扣案之偽造懸掛之ＣＸ－九一五七號
    車牌二面，為辛○○所有、供犯罪所用之物，業據其供明在卷，依刑法第三十八
    條第一項第二款宣告沒收。至於偽造午○○共同偽造之車身號碼、引擎號碼，雖
    為供犯罪所用之物，但已合於車體且出售薛光華所有，非屬被告所有，本院亦不
    宣告沒收，併此敘明。
七、被害人甲○○雖於警訊陳稱自八十八年三月起曾被竊五次以及本院庭訊時陳稱曾
    失竊四次等語，然為被告未○○所否認，並辯稱進去過三次，二次係現金及ＩＣ
    板，一次拆走錄影主機及鏡頭等語（本院八十九年六月二十六日筆錄），是甲○○所稱被竊之次數，除上開判罪之部份外，並無實證可憑，自不予認定。
八、另公訴人併案中（八十九年度偵字第二六○七七號）其中有被害人丑○○失竊現
    金、證件之筆錄，然查其係事後發覺財物被竊，且自承不知何人所竊，有渠等警
    訊筆錄在卷可憑，是其指述與贓物認領保管收據等均僅能證明該證件確係贓物，
    顯然未能證明被告未○○確為下手行竊之人。且持有贓物，在社會生活經驗上，
    原因非僅止於一端，無從以被告持有贓物進而忖度其來源，縱被告係以竊盜、搶
    奪、詐欺、侵占、拾得遺失物或故買贓物等犯罪手段取得該物，所涉犯罪構成要
    件各不相同，亦不能因其來源交待不清或有多次竊行率爾推定其犯行，致違刑事
    訴訟法發現真實之目的。參以於被告身上除扣得健保卡、印章外，並未扣得前開
    被害人失竊之其餘物品，足佐被告辯稱係拾獲，非不可採信。是在別無其他積極
    證據足證下，實難逕行推定被告涉有此部分竊盜罪嫌，未○○是否涉嫌侵佔泛亞
    銀行空白支票三張、第一銀行信用卡一張、印章二枚、電話簿二本、健保卡駕照
    各遺失物，應由公訴人另行處理，併此說明。
九、至於被害人酉○○失竊之車子經典當於高雄縣岡山鎮巳○○所經營之大正當鋪，
    其出名典當者為名換壬○○之人，有典當契約在卷，而壬○○如何取得前開未○○所行竊之車輛，有無經過改裝或以不實證件辦理汽車過戶，均未據公訴人查明
    ，然非本案起訴範圍，依不告不理原則，本院不予以審理，仍應由公訴人繼續追
    查，併此說明。
乙、無罪部份：
一、公訴意旨略以：被告申○○指使辛○○基於概括故買贓物之犯意，八十八年七、
    八月間南下高雄向未○○收購贓車，且於八十八年間在台北市某處，亦指使午○○與辛○○南下高雄一同向未○○收購贓車，併要求黃舜清將申○○所有之ＤＫ
    ＿九五五八號賓士轎車以借屍還魂方式套裝車輛，涉嫌刑法第三百四十九條第二
    項故買贓物罪云云。
二、按犯罪事實應依證據認定之，無證據不得推定其犯罪事實，刑事訴訟法第一百五
    十四條訂有明文，又事實之認定應憑證據，如未能發現相當證據，或證據不足以
    證明，自不能以推測或擬制之方法，以為裁判基礎，最高法院著有四十年台上字
    第八六號判例可資參照。事實審法院對於證據之取捨，依法雖有自由判斷之權，
    然積極證據不足證明犯罪事實時，被告之抗辯或反證縱屬虛偽，仍不能以此資為
    積極證據應予採信之理由，最高法院著有三十年上字第四八二號判例可資參照。
    訊據被告申○○自始堅決否認有何犯行，辯稱是辛○○、午○○與伊有債務糾紛
    ，伊曾擔任台北市警察局三組即刑事組組員，此案警方拘提強押人等過程均粗糙
    ，有人與伊有過節，伊確實將伊車及證件交給午○○去保養及估價，然午○○竟
    不知如何弄丟伊車，午○○應該賠車，午○○曾牽來一部車作為賠償，但伊發現
    不是伊之原車而拒收，伊並無指使何人收贓，更不認識未○○，未○○曾打電話
    來說有關午○○不付錢之情事，伊叫未○○自己找午○○處理，與伊無關等語。
    公訴人認被告申○○涉嫌故買贓物，無非以同案被告辛○○、午○○於警訊時之
    指證供詞為其依據。
三、然本院查，辛○○、午○○雖曾於警訊指證要其故買贓物之人係申○○，且車交
    由阿興、小蔡，係申○○之手下云云。然午○○於本院八十九年一月十八日庭
    訊時陳稱：因我欠申○○一筆錢，所以車子暫押給他等語。於八十八年十二月
    八日經本院訊問辛○○，何以警訊時指認係申○○吃掉車子之時，則供稱伊係指
    車交給阿興、小蔡之人等語。此均與其二人與警訊所供述是申○○要其故買贓車
    之供詞不符，未○○自始供稱南下拿車之人為午○○辛○○等人，因伊拿不到
    錢，有與他們連絡，午○○說車給申○○（即申○○拒收之車），給伊電話，伊
    打去，申○○說與其無關，要伊找午○○他們等語，亦無指證申○○有何收贓行
    為。又證人庚○○於本院結證稱：八十八年八月初，伊與午○○、申○○去木
    柵指南宮附近，申○○有交車給午○○要他估價、保養，後來午○○一直未還，
    申○○去台北市警察局松山分局報案，但警員說尚不構成失竊，且要他回原車失
    竊地木柵分局報案等語。核與被告申○○供詞相符，經提示筆錄予午○○，詢其
    有無庚○○此人及此事時，則供稱無意見，顯見亦未否認證人之供詞。午○○
    雖事後又稱主使者係申○○，且申○○僅有ＤＫ＿九五五八號之偽造車籍證件而
    已，並無實際該車輛，故才要其幫忙拿一部車來套裝，伊並無弄丟該車，且實際
   該車根本不存在云云，而辛○○亦附和其詞云云。惟查，申○○確實係ＤＫ＿九
    五五八號車輛之所有人，此有申○○出具之海關完稅證明單、行車執照、車輛車
    籍證明資料等在卷為憑，午○○供稱根本無該車，伊並不欠申○○一部車云云，
    然查申○○曾於八十八年四月十五日本案案發前之數月，駕駛其ＤＫ＿九五五八
    號轎車、於國道一號因超速而被照相逕行舉發，此有內政部國道公路警察局舉發
    違反道路交通事件處理單及所附照片一只明確附卷足考，是午○○所言無此車存
    在云云，並不足信，午○○積欠申○○一百餘萬元，此有借款憑證保管條在卷
    ，二人顯有債務糾葛，況並未於申○○處所查獲任何收購贓物之事證，此外復查
    無其他積極證據，足資認定被告申○○有何公訴意旨所指之犯行，依上說明，應
    認不能證明其犯罪，而為無罪之諭知。
據上論斷，應依刑事訴訟法第二百九十九條第一項前段、第三百條、第三百零一條第
一項，刑法第二十八條、第二百二十條第一項、第五十六條、第二百十條、第二百十
六條、第二百十二條、第三百二十一條第一項第一款、第二款、第三款，第三百二十
條第一項、第三百四十九條第一項、第二項、第五十五條，第五十一條第五款、第四
十七條、第三十八條第一項第二款、罰金罰鍰提高標準條例第一條前段，判決如主文
本案經檢察官陳建年到庭執行職務。
中    華    民    國      九十      年        四       月     三十      日
                                    臺灣高雄地方法院刑事第三庭
                                        法  官  簡  志  瑩
右正本證明與原本無異。
如不服本判決，應於判決送達後十日內，向本院提出上訴狀。
                                        書記官  林  宜  正
中    華    民    國      九十      年        五       月       一      日
附錄論罪科刑法條
刑法第二百十條第：
偽造、變造私文書，足以生損害於公眾或他人者，處五年以下有期徒刑。
刑法第二百十二條：
偽造、變造護照、旅券、免許證、特許證及關於品行、能力、服務或其他相類之證書
、介紹書，足以生損害於公眾或他人者，處一年以下有期徒刑，拘役或三百元以下罰
金。
刑法第二百十六條：
行使第二百十條至第二百十五條之文書者，依偽造、變造文書或登載不實事項或使登
載不實事項之規定處斷。
刑法第三百二十條第一項：
意圖為自己或第三人不法之所有，而竊取他人之動產者，為竊盜罪，處五年以下有期
徒刑、拘役或五百元以下罰金。
刑法第三百二十一條第一項第一、二、三款：
犯竊盜罪而有左列情形之一者，處六月以上五年以下有期徒刑：
一、於夜間侵入住宅或有人居住之建築物、船艦或隱匿其內而犯之者。
二、毀越門扇、牆垣或其他安全設備而犯之者。
三、攜帶兇器而犯之者。
刑法第三百四十九條第一、二項：
收受贓物者，處三年以下有期徒刑、拘役或五百元以下罰金。
搬運、寄藏、故買贓物或為牙保者，處五年以下有期徒刑、拘役或科或併科一千元以
下罰金。
因贓物變得之財物，以贓物論。


司法院資訊處製作；財團法人民間司法改革基金會備份。
